【裁判字號】    98,審訴緝,101
【裁判日期】    981030
【裁判案由】    違反台灣地區與大陸地區人民關係條例
【裁判全文】
臺灣桃園地方法院宣示判決筆錄       98年度審訴緝字第101號
公  訴  人  臺灣桃園地方法院檢察署檢察官
被      告  甲○○
上列被告因違反臺灣地區與大陸地區人民關係條例案件（起訴案
號：98年度偵字第1817、6249、7497號，移送併辦案號：98年度
偵字第10038 號），於中華民國98年10月30日下午5 時許，在本
院第14法庭宣示判決，出席職員如下：
          法  官  鍾雅蘭
          書記官  楊郁馨
法官起立朗讀判決主文、犯罪事實要旨、附記事項、處罰條文，
及告以上訴限制、期間並提出上訴狀之法院，且諭知記載其內容
：
一、主  文：
    甲○○共同違反不得使大陸地區人民非法進入臺灣地區之規
    定，處有期徒刑肆月，減為有期徒刑貳月，如易科罰金，以
    銀元佰元即新臺幣玖佰元折算壹日。
二、犯罪事實要旨：
    甲○○明知大陸地區人民非經主管機關許可不得非法進入臺
    灣地區，且知悉由某姓名、年籍不詳綽號「阿龍」之成年男
    子（下稱「阿龍」）所介紹之大陸女子陳賽桃（已由檢察官
    另為不起訴處分確定）並無結婚之真意，僅欲以結婚為手段
    ，進入臺灣地區非法工作，詎其為使陳賽桃能進入臺灣地區
    工作賺錢，竟於92年間與「阿龍」基於使大陸地區女子非法
    入境臺灣地區之犯意聯絡及與「阿龍」、陳賽桃共同基於使
    公務員登載不實事項於所掌之公文書及持以行使之犯意聯絡
    ，約定甲○○以假結婚名義協助陳賽桃入境臺灣，可從「阿
    龍」處取得新臺幣1 萬5 千元及免費旅遊大陸之報酬，甲○
    ○遂經由「阿龍」之安排，於92年1 月間前往大陸地區福建
    省福州市，並於92年1 月29日某時與陳賽桃在該地公證處虛
    偽辦理結婚登記，以取得該地公證處所製作之「結婚證明書
    」後（上開行為非我國刑法效力所及），甲○○先行返臺，
    持上開結婚證明書，於92年2 月20日某時向財團法人海峽交
    流基金會（下稱海基會）申請驗證，使海基會核發（92）南
    核字第009369號證明書，復於92年2 月24日某時，持前揭結
    婚證明書、海基會證明書及戶口名簿、身分證、印章等證件
    ，至嘉義縣中埔鄉戶政事務所，填具陳賽桃為其配偶等不實
    內容之「結婚登記申請書」，據以申請辦理結婚之戶籍登記
    ，使不知情之戶政機關承辦公務員陷於錯誤，將該不實之結
    婚事項登載於其職務上所掌之戶籍登記簿上，而於戶籍謄本
    及甲○○之國民身分證登記甲○○與陳賽桃於92年1 月29日
    結婚，於甲○○之配偶欄登記「陳賽桃」，並發給該登載不
    實之戶籍謄本，足生損害於戶政機關對結婚登記及戶籍資料
    管理之正確性。嗣甲○○將上開登載不實之戶籍謄本交予「
    阿龍」，「阿龍」再持該登載不實之戶籍謄本及大陸女子陳
    賽桃之大陸居民身分證影本、上開領得之結婚證明書、海基
    會證明書、大陸地區人民進入臺灣地區保證書，復填妥大陸
    地區人民入出臺灣地區申請書，至行政院內政部警政署入出
    境管理局（業於96年1 月2 日改制為「行政院內政部入出國
    及移民署」，以下仍以「境管局」代稱）申請陳賽桃來臺探
    親而行使之，並使不知情之境管局承辦人員經實質審查認為
    無誤後，而憑以核發「中華民國臺灣地區入出境許可證」予
    陳賽桃，陳賽桃遂於92年3 月26日，自桃園國際機場第二航
    廈非法進入臺灣地區，甲○○亦於92年4 月2 日至其戶籍所
    在地之嘉義縣政府警察局中埔分局中埔派出所，持上開戶籍
    謄本辦理對保及流動人口登記，致不知情之該管派出所警員
    將甲○○與陳賽桃係夫妻關係之不實事項，登載於流動人口
    登記聯單上，均足生損害於戶政機關對戶籍管理及境管機關
    對入出境許可、派出所對於流動人口管理之正確性。嗣於97
    年間，陳賽桃前往楊信廣、林寶玉（已由本院另行審結）所
    經營桃園縣中壢市○○路54巷13號、23號及中壢市○○路36
    號等未具招牌KTV 酒店，從事脫衣陪酒工作；於98年1 月10
    日凌晨零時30分許，為新竹市政府警察局員警查獲，循線查
    悉上情。
三、附記事項：
  (一)被告行為後，臺灣地區與大陸地區人民關係條例已於92年10
    月29日修正公布，其中修正後之第79條規定已自92年12月31
    日起施行，該條例修正後第79條第1 項之法定刑係由「5 年
    以下有期徒刑、拘役或科或併科新臺幣50萬元以下罰金」修
    正為「1 年以上7 年以下有期徒刑，得併科新臺幣1 百萬元
    以下罰金」，經新舊法比較之結果，以行為時即86年5 月14
    日修正公布，86年7 月1 日生效施行之臺灣地區與大陸地區
    人民關係條例第79條第1 項之規定有利於被告。
  (二)被告甲○○上開明知其與陳賽桃係假結婚而仍使中埔派出所
    警員將該不實事項登載於流動人口登記聯單上之犯行，雖未
    據檢察官起訴，然該未起訴部分與本案已起訴部分既有牽連
    犯之裁判上一罪關係，本為起訴效力所及，本院自得併為審
    究。又移送併辦部分與起訴部分係同一事實，為同一案件，
    本院自亦得一併審究，均附此敘明。
  (三)被告本件犯行之犯罪時間，係在96年4 月24日以前，所犯為
    86年5 月14日修正公布之臺灣地區與大陸地區人民關係條例
    15條第1 款、第79 條 第1 項之罪，合於中華民國九十六年
    罪犯減刑條例第2 條第1 項第3 款規定之減刑條件，爰減其
    宣告刑二分之一。
四、處罰條文：
    86年5 月14日修正公布，86年7 月1 日生效施行之臺灣地區
    與大陸地區人民關係條例第15條第1 款、第79條第1 項，刑
    法第2 條第1 項前段、第11條、第28條、第216 條、第214
    條，修正前刑法第55條、第41條第1 項前段，廢止前罰金罰
    鍰提高標準條例第2 條，刑法施行法第1 條之1 第1 項、第
    2 項前段，中華民國九十六年罪犯減刑條例第2 條第1 項第
    3 款、第7 條、第9 條。
五、協商判決除有刑事訴訟法第455 條之4 第1 項第1 款於本訊
    問程序終結前，被告撤銷協商合意或檢察官撤回協商聲請者
    ；第2 款被告協商之意思非出於自由意志者；第4 款被告所
    犯之罪非第455 條之2 第1 項所定得以協商判決者；第6 款
    被告有其他較重之裁判上一罪之犯罪事實者；第7 款法院認
    應諭知免刑或免訴、不受理者情形之一，及違反同條第2 項
    「法院應於協商合意範圍內為判決；法院為協商判決所科之
    刑，以宣告緩刑或2 年以下有期徒刑、拘役或罰金為限」之
    規定者外，不得上訴。
六、如有前述例外得上訴之情形，又不服本件判決，得自收受判
    決送達後10日內，向本院提出上訴書狀，上訴於第二審法院
    。
中    華    民    國    98    年    10    月    30    日
                        刑事庭  法  官  鍾雅蘭
以上正本證明與原本無異。
                                書記官  楊郁馨
中    華    民    國    98    年    10    月    30    日
附錄本案論罪科刑依據之法條：
臺灣地區與大陸地區人民關係條例（86年5 月14日修正公布，86
年7 月1 日生效施行）第15條：
左列行為不得為之：
一、使大陸地區人民非法進入臺灣地區。
二、招攬臺灣地區人民未經許可使之進入大陸地區。
三、使大陸地區人民在臺灣地區從事未經許可或與許可目的不符
    之活動。
四、僱用或留用大陸地區人民在臺灣地區從事未經許可或與許可
    範圍不符之工作。
五、居間介紹他人為前款之行為。
第79條：
違反第15條第1 款規定者，處5 年以下有期徒刑、拘役或科或併
科新臺幣50萬元以下罰金。
以犯前項之罪為常業者，處1 年以上7 年以下有期徒刑，得併科
新臺幣1 百萬元以下罰金。
刑法第214 條（使公務員登載不實罪）：
明知為不實之事項，而使公務員登載於職務上所掌之公文書，足
以生損害於公眾或他人者，處3 年以下有期徒刑、拘役或5 百元
以下罰金。
刑法第216 條（行使偽造變造或登載不實之文書罪）：
行使第210 條至第215 條之文書者，依偽造、變造文書或登載不
實事項或使登載不實事項之規定處斷。


司法院資訊處製作；財團法人民間司法改革基金會備份。
